臺灣高雄地方法院刑事簡易判決　　　　100年度簡字第1647號
公　訴　人　臺灣高雄地方法院檢察署檢察官
被　　　告　黃俊仁
上列被告因詐欺案件，經檢察官提起公訴（99年度偵字第32621號
），本院認為宜以簡易判決處刑（100 年度審易字第554 號），
依簡易判決處刑如下：
    主  文
黃俊仁犯幫助詐欺取財罪，處拘役伍拾伍日，如易科罰金，以新
臺幣壹仟元折算壹日。
    事實及理由
一、本件犯罪事實及證據，除犯罪事實欄一、第4 行更正為「98
    年11月8 日」，及附表編號1 至4 詐騙手段欄「99年11月9
    日」均更正為「98年11月9 日」；證據部分並補充「被告於
    本院審理中之自白」外，餘均引用檢察官起訴書之記載（如
    附件）。
二、按刑法上之幫助犯，係對於犯罪與正犯有共同之認識，而以
    幫助之意思，對於正犯資以助力，而未參與實施犯罪之行為
    者而言（最高法院75年度台上字第1509號、84年度台上字第
    5998號、88年度台上字第1270號判決意旨參照）。本件被告
    黃俊仁單純提供其上揭高雄銀行六合分行提款卡及密碼之行
    為，並不能與向被害人施以詐術之行為等同視之，且亦無證
    據證明被告有何參與詐欺取財犯罪之構成要件行為，故被告
    以提供上揭金融帳戶資料之行為，乃對於詐騙集團成員遂行
    詐欺取財犯行，資以助力，參照前述說明，應論以幫助犯。
    是核被告所為，係犯刑法第30條第1 項、刑法第339 條第1
    項之幫助詐欺取財罪，爰依刑法第30條第2 項之規定，按正
    犯之刑減輕之。又被告以提供上開金融機構帳戶資料之一個
    幫助行為，幫助詐欺集團詐得被害人林美玲、麥競文、吳宜
    芳及王冠翔4 人之財物，係一行為而觸犯四個幫助詐欺取財
    罪名，為想像競合犯，應依刑法第55條之規定，從一重處斷
    。
三、爰審酌被告明知個人金融帳戶攸關存戶個人財產權益之保障
    ，為甚為重要之物品，理應妥善保管，竟將個人金融帳戶資
    料提供來歷不明之人從事詐欺犯罪使用，造成被害人財產損
    失，且增加被害人尋求救濟之困難，導致社會人心不安，使
    詐欺犯罪者得以順利取得詐欺所得之財物，助長詐欺犯罪，
    危害財產交易安全，擾亂金融秩序，所為實不足取，惟念及
    其犯後終能承認犯行，知所錯誤，態度尚可，且前無犯罪紀
    錄，素行尚佳，及考量被害人人數及遭受詐騙之金額等一切
    情狀，量處如主文所示之刑，並考量被告教育程度為高職肄
    業、家庭經濟狀況貧寒等情，諭知以新臺幣1,000 元折算1
    日之易科罰金折算標準，以資懲儆。
四、據上論斷，應依刑事訴訟法第449 條第2 項、第454 條第2
    項，刑法第339 條第1 項、第30條第1 項前段、第2 項、第
    55條、第41條第1 項前段，刑法施行法第1 條之1 ，判決如
    主文。
五、如不服本判決，得自收受送達之日起10日內向本院提出上訴
    狀，上訴於本院第二審合議庭（須附繕本）。
中    華    民    國   100    年    4     月    7     日
                  高雄簡易庭    法  官  王靖茹
以上正本證明與原本無異。
如不服本判決，應於判決送達之日起10日內向本院提出上訴書狀
。
中    華    民    國   100    年    4     月    7     日
                                書記官  楊明月
附錄本判決論罪之法條：
〈中華民國刑法第339條第1項〉
意圖為自己或第三人不法之所有，以詐術使人將本人或第三人之
物交付者，處 5 年以下有期徒刑、拘役或科或併科 1 千元以下
罰金。
附件：
臺灣高雄地方法院檢察署檢察官起訴書
                                     99年度偵字第32621號
    被      告  黃俊仁  男  27歲（民國○○年○月○日生）
                        住高雄縣大寮鄉○○村○○鄰○○路36
                          之30號
                        居高雄市苓雅區○○○路132巷11號
                          B3
                        國民身分證統一編號：Ｚ000000000號
上列被告因詐欺案件，已經偵查終結，認應該提起公訴，茲將犯
罪事實及證據並所犯法條分敘如下：
            犯罪事實
一、黃俊仁可預見金融機構帳戶係個人理財之重要工具，亦為關
    係個人財產、信用之表徵，如交予他人使用，有被供作財產
    犯罪用途之可能，竟仍基於幫助他人遂行詐欺取財之未必故
    意，於民國98年11月9 日前之某日，在不詳地點，將其所有
    高雄銀行六合分行帳號000000000000號帳戶之提款卡及密碼
    ，交付予真實姓名年籍均不詳之人及其所屬詐騙集團使用，
    而容任該詐騙集團持上開銀行帳戶作為詐欺取財之犯罪工具
    。嗣該詐騙集團取得上開帳戶後，共同意圖為自己不法之所
    有，推由該集團中某成員，分別於如附表所示之時間，以網
    路購物付款有誤為由，詐騙林美玲、麥競文、吳宜芳及王冠
    翔等4 人，使林美玲等人陷於錯誤，先後於如附表所示之時
    間，分別轉帳匯款如附表所示金額至黃俊仁上開帳戶。嗣林
    美玲等人發覺受騙而報警處理，始循線查悉上情。
二、案經林美玲訴由高雄市政府警察局新興分局移送偵辦。
        證據並所犯法條
一、證據清單及待證事項：
┌──┬───────────┬──────────────┐
│編號│證據名稱              │待證事項                    │
├──┼───────────┼──────────────┤
│(一)│被告黃俊仁於警詢及偵查│1.被告固坦承有開立上開銀行帳│
│    │中之供述。            │  戶使用之事實，惟矢口否認有│
│    │                      │  何幫助詐欺之犯行，辯稱：上│
│    │                      │  開帳戶於將開戶存入金額提領│
│    │                      │  出來後，即未再使用過，餘額│
│    │                      │  為0 元，平時均將上開帳戶之│
│    │                      │  提款卡帶在身上皮夾中，於知│
│    │                      │  道已成為警示帳戶時，才發現│
│    │                      │  該提款卡已於不詳時、地遺失│
│    │                      │  了，且只有遺失該提款卡1 張│
│    │                      │  ，而提款卡密碼則寫在封套上│
│    │                      │  ，我沒有將上開帳戶交給他人│
│    │                      │  使用云云。                │
│    │                      │2.被告雖以前詞置辯，惟按金融│
│    │                      │  帳戶資料攸關個人財產及信用│
│    │                      │  ，屬於重要物品，衡情一般人│
│    │                      │  對帳戶之存摺、提款卡及密碼│
│    │                      │  等物品，均會妥善保管，分開│
│    │                      │  存放，若有攜帶外出需要，亦│
│    │                      │  會謹慎注意避免遺落，一旦發│
│    │                      │  現有遺失或遭竊情事，更會立│
│    │                      │  即報警或辦理掛失手續。查上│
│    │                      │  開帳戶於97年1 月22日提款後│
│    │                      │  ，已無餘額，迄98年11月9 日│
│    │                      │  被害人匯款前，期間均無任何│
│    │                      │  存提款之使用紀錄，有上開帳│
│    │                      │  戶存摺影本在卷可佐，足見被│
│    │                      │  告無使用上開帳戶之需要；然│
│    │                      │  依被告所辯該提款卡遺失情節│
│    │                      │  觀之，其卻未將無需使用之提│
│    │                      │  款卡取出妥善保管，反而隨身│
│    │                      │  攜帶，又將提款卡密碼記載在│
│    │                      │  封套上，此舉已無異使密碼防│
│    │                      │  盜之功能喪失，且置之不理，│
│    │                      │  迄成為警示帳戶後，始發現該│
│    │                      │  提款卡已憑空消失無蹤，是被│
│    │                      │  告所辯實有悖於常情，尚難逕│
│    │                      │  予採認。                  │
│    │                      │3.另自從事不法詐騙犯罪行為人│
│    │                      │  之角度審酌，渠等既知以他人│
│    │                      │  之帳戶掩飾犯罪所得，應係聰│
│    │                      │  明狡詐之徒，而非智商愚昧之│
│    │                      │  人，當知社會上一般正常之人│
│    │                      │  如帳戶存摺、提款卡遭竊或遺│
│    │                      │  失，為防止拾得或竊得之人盜│
│    │                      │  領存款或將帳戶作為不法使用│
│    │                      │  ，必於發現後立即報警或向金│
│    │                      │  融機構辦理掛失止付，而於原│
│    │                      │  帳戶所有人掛失止付後，渠等│
│    │                      │  即無法以拾得或竊得之存摺、│
│    │                      │  提款卡提領該帳戶內之存款，│
│    │                      │  在此情形下，如仍以此帳戶作│
│    │                      │  為犯罪工具，則於向被害人詐│
│    │                      │  騙，並誘使被害人將款項轉入│
│    │                      │  或匯入該帳戶後，卻又極有可│
│    │                      │  能因帳戶所有人掛失止付而無│
│    │                      │  法提領，則渠等大費周章從事│
│    │                      │  於犯罪之行為，甘冒犯罪後遭│
│    │                      │  追訴、處罰之風險，卻只能平│
│    │                      │  白無故替原帳戶所有人匯入金│
│    │                      │  錢，而無法得償其犯罪之目的│
│    │                      │  ，無異於為他人作嫁，此等損│
│    │                      │  人不利己之舉，又豈是聰明狡│
│    │                      │  詐之犯罪者所可能犯之錯誤。│
│    │                      │  簡而言之，從事此等財產犯罪│
│    │                      │  之行為人，若非確定該帳戶所│
│    │                      │  有人不會去報警或掛失止付，│
│    │                      │  以確定渠等能自由使用該帳戶│
│    │                      │  轉帳、提款，應不至於以該帳│
│    │                      │  戶從事財產犯罪，而此等確信│
│    │                      │  ，在該帳戶係拾得或竊得或其│
│    │                      │  他未經帳戶所有人同意而取得│
│    │                      │  之情形，實無發生之可能。是│
│    │                      │  被告前揭所辯，顯係臨訟卸責│
│    │                      │  之詞，殊不足採，其有將上開│
│    │                      │  帳戶之提款卡含密碼提供予姓│
│    │                      │  名年籍不詳之人使用之事實，│
│    │                      │  堪以認定。                │
│    │                      │4.按金融機構開設存款帳戶，請│
│    │                      │  領存摺及提款卡一事，原係針│
│    │                      │  對個人身分之社會信用而予以│
│    │                      │  資金流通，具有強烈之屬人性│
│    │                      │  ，而金融帳戶為個人理財之工│
│    │                      │  具，於金融機構申請開設存款│
│    │                      │  帳戶亦無任何特殊之資格限制│
│    │                      │  ，一般民眾皆可以存入最低開│
│    │                      │  戶金額之方式，任意於金融機│
│    │                      │  構申請開設存款帳戶，且一人│
│    │                      │  並可於不同之金融機構申請多│
│    │                      │  數之存款帳戶使用，此屬眾所│
│    │                      │  周知之事實，是依一般人之社│
│    │                      │  會生活經驗，若見他人不以自│
│    │                      │  己名義申請帳戶，反而向人收│
│    │                      │  集存款帳戶供己使用，衡情對│
│    │                      │  於該帳戶是否供不法之使用，│
│    │                      │  當有合理之懷疑。被告既係心│
│    │                      │  智成熟之成年人，依其個人之│
│    │                      │  智識及經驗，應可預見提供帳│
│    │                      │  戶供他人使用，有幫助該他人│
│    │                      │  從事詐欺取財犯行之可能；然│
│    │                      │  被告竟仍將其上開帳戶之提款│
│    │                      │  卡交予他人使用，足見被告於│
│    │                      │  主觀上對於其提供帳戶之行為│
│    │                      │  ，縱令因而幫助他人為詐欺取│
│    │                      │  財之行為，亦不違反其本意，│
│    │                      │  其有幫助詐欺取財之不確定故│
│    │                      │  意，至屬灼然。            │
├──┼───────────┼──────────────┤
│(二)│告訴人林美玲於警詢時之│被害人林美玲等4 人因遭受詐騙│
│    │指訴；證人麥競文、吳宜│，而分別於附表所示時間，各轉│
│    │芳及王冠翔3 人於警詢時│帳匯款如附表所示金額至上開帳│
│    │之證述。              │戶內之事實。                │
├──┼───────────┼──────────────┤
│(三)│高雄銀行六合分行98年12│佐證上揭犯罪事實。          │
│    │月30日高銀密合字第0980│                            │
│    │000083號函文暨檢附帳號│                            │
│    │000000000000號帳戶之申│                            │
│    │請人基本資料與交易明細│                            │
│    │1 份、被告提出之上開帳│                            │
│    │戶存摺影本1 紙、被害人│                            │
│    │提出之自動櫃員機交易明│                            │
│    │細表5 紙及郵政存簿儲金│                            │
│    │簿影本1紙。           │                            │
└──┴───────────┴──────────────┘
二、核被告黃俊仁所為，係犯刑法第339 條第1項、第30條第1項
    之幫助詐欺取財罪嫌。其係幫助他人犯罪，為幫助犯，請依
    同法第30條第2 項之規定，按正犯之刑減輕之。又被告以一
    提供金融機構帳戶之行為，而幫助詐騙集團成員先後對被害
    人林美玲等4 人分別為詐欺取財既遂，係一行為觸犯數罪名
    ，為想像競合犯，請依刑法第55條之規定，從一重處斷。
三、依刑事訴訟法第251條第1項提起公訴。
    此    致
臺灣高雄地方法院
中    華    民    國    99    年    12    月    29    日
                              檢  察  官   蕭博文
附表：
┌──┬───┬────────┬─────────────┐
│編號│被害人│匯入帳戶        │詐騙手段、金額(新臺幣)    │
├──┼───┼────────┼─────────────┤
│ 1  │林美玲│高雄銀行六合分行│於99年11月9日20時10分許， │
│    │(告訴)│帳號000000000000│撥打電話向林美玲佯稱：前於│
│    │      │號帳戶          │PCHOME網路購物時，因不明疏│
│    │      │                │失而誤填分期付款單，需至自│
│    │      │                │動櫃員機操作取消云云，使林│
│    │      │                │美玲陷於錯誤，依指示操作自│
│    │      │                │動櫃員機，致於同日21時36分│
│    │      │                │許，轉帳匯款2萬9,998元至左│
│    │      │                │揭帳戶中。                │
├──┼───┼────────┼─────────────┤
│ 2  │麥競文│同上            │於99年11月9日20時47分許， │
│    │      │                │撥打電話向麥競文佯稱：前於│
│    │      │                │奇摩拍賣網路購物時，因錯簽│
│    │      │                │收件單而成為分期付款，需至│
│    │      │                │自動櫃員機操作取消云云，使│
│    │      │                │麥競文陷於錯誤，依指示操作│
│    │      │                │自動櫃員機，致於同日21時38│
│    │      │                │分許，轉帳匯款1萬460元至左│
│    │      │                │揭帳戶中。                │
├──┼───┼────────┼─────────────┤
│ 3  │吳宜芳│同上            │於99年11月9日22時許，撥打 │
│    │      │                │電話向吳宜芳佯稱：前於網路│
│    │      │                │購物時，因作業誤設為連續扣│
│    │      │                │款，需至自動櫃員機操作云云│
│    │      │                │，使吳宜芳陷於錯誤，而依指│
│    │      │                │示操作自動櫃員機，致陸續於│
│    │      │                │同日22時49、52、54分許，各│
│    │      │                │轉帳匯款2萬9,999元、5,999 │
│    │      │                │元、2,999元至左揭帳戶中。 │
├──┼───┼────────┼─────────────┤
│ 4  │王冠翔│同上            │於99年11月9日22時30分許， │
│    │      │                │撥打電話向王冠翔佯稱：前於│
│    │      │                │奇摩拍賣網路購物時，因作業│
│    │      │                │疏失造成分期付款，需至自動│
│    │      │                │櫃員機操作更改云云，使王冠│
│    │      │                │翔陷於錯誤，而依指示操作自│
│    │      │                │動櫃員機，致於同日22時32分│
│    │      │                │許，轉帳匯款9,022 元至左揭│
│    │      │                │帳戶中。                  │
└──┴───┴────────┴─────────────┘